臺灣新竹地方法院刑事判決　　　　　　　　　　　　　九十一年度易字第三六八號
　　公　訴　人　臺灣新竹地方法院檢察署檢察官
　　被　　　告　甲○○
右列被告因偽造文書案件，經檢察官聲請以簡易判決處刑（九十一年度偵字第一八一
四號），本院認不宜逕改以通常程序審理並判決如左：
    主  文
甲○○行使偽造私文書，足以生損害於公眾及他人，處有期徒刑肆月，如易科罰金，
以佰元折算壹日。
扣案在附表所示文件上所偽造之「徐文雄」署名伍枚及指印柒枚，均沒收。
    事  實
一、甲○○曾因施用第二級毒品，經本院以八十六年度易字第二Ｏ六八號裁定送觀察
    、勒戒，因認無繼續施用毒品傾向，經本院於民國八十七年九月十六日以八十六
    年度易字第二Ｏ六八號判決判處免刑確定，惟其又再施用第二級毒品，經本院依
    聲請於九十一年一月三十一日，以九十一年度毒聲字第五六號裁定送觀察、勒戒
    ，尚未執行（已於本件查獲後開始執行至同年四月二十八日止）。其於九十一年
    三月二十九日上午至友人王伯修位於新竹市○○路九十三號五樓之一之住處，適
    同日下午一時三十分許，新竹市警察局第一分局至上址搜索並當場查獲第二級毒
    品安非他命四小包與吸食器一組，認其與王伯修二人均涉嫌施用第二級毒品安非
    他命（此部分涉嫌施用毒品之犯行，已經檢察官另案以九十年度毒偵字第一九四
    Ｏ、九十一年度毒偵字第一七九、五一二號處分不起訴確定），甲○○為避免再
    次留下犯罪紀錄，竟決定冒用朋友「徐文雄」之名義應訊，遂先於同日下午一時
    三十分許，在上址，於附表編號一所示之新竹市警察局第一分局搜索筆錄上之受
    搜索人欄內，偽造「徐文雄」之署名一枚，並捺上自己的指印一枚；又接續上開
    犯意，於同日下午二時五十五分許，經警帶回新竹市警察局第一分局製作筆錄時
    ，在附表編號二所示、新竹市警察局第一分局警員所製作之調查筆錄上，偽造「
    徐文雄」之署名二枚，並捺上自己的指印四枚；再接續在如附表編號三、四所示
    之新竹市警察局第一分局逕行逮捕通知之被告家屬聯與被告聯上，各偽造「徐文
    雄」之署名一枚，並捺上自己的指印一枚，表示「徐文雄」受通知已為警察機關
    依法逕行逮捕通知，亦願意由警局通知其家人，並均持之以行使交付予新竹市警
    察局第一分局警員，足以生損害於徐文雄本人及新竹市警察局第一分局對於文書
    製作與偵查犯罪之正確性，藉以規避刑責，嗣經警員詢問甲○○其父親之姓名欲
    其父聯絡時，因甲○○不知道徐文雄父親的姓名一時答不出話而為警識破，始得
    悉上情。
二、案經新竹市警察局第一分局報告臺灣新竹地方法院檢察署檢察官聲請以簡易判決
    處刑。
    理  由
一、訊據被告甲○○，對於上開冒徐文雄之名受搜索及在警局應訊之事實，業已於偵
    查中及本院審理時坦承不諱，復有在附表編號一至四號所示之搜索、調查筆錄及
    逮捕通知等上所偽造之「徐文雄」簽名及指印之文件分別附於偵查卷內可稽，被
    告之自白確與事實相符。綜上所述，本件事證已臻明確，被告偽造文書之犯行，
    洵堪認定，應予依法論科。
二、核被告甲○○，為規避觀察、勒戒之處分及刑責，冒友人徐文雄之名在上開如附
    表編號一所示之新竹市警察局第一分局搜索筆錄、附表編號二所示之新竹市警察
    局第一分局調查筆錄、附表編號三所示之新竹市警察局第一分局逕行逮捕通知被
    告家屬聯及附表編號四所示之新竹市警察局第一分局逕行逮捕通知被告聯內，偽
    造「徐文雄」之署名並捺指印各數枚，因均屬基於逃避刑責之動機以單一犯意接
    續多次為偽造署押之行為，侵害單一法益，應為接續犯，屬於單純一罪，所為係
    犯刑法第二百十七條第一項之偽造署押罪；而被告冒徐文雄之名義應訊後，相繼
    在附表編號三、四所示之新竹市警察局第一分局逕行逮捕通知之被告家屬與被告
    聯上偽造徐文雄之署名及捺指印，係表示收受逮捕通知及願通知家屬之意旨，該
    部分已具備私文書之性質，被告已非係單純之偽造署押，而係該當偽造私文書之
    構成要件，被告偽造上開私文書後，復將逮捕通知之上開二聯持交承辦員警收受
    ，核其此部分所為係犯刑法第二百十六條、第二百十條之行使偽造私文書罪，被
    告偽造文書後，復持以行使，其偽造之低度行為為行使之高度行為所吸收，應論
    以行使偽造私文書罪，至於其上開偽造署押之行為係偽造該私文書之部分行為，
    故為偽造私文書罪所吸收，不另論罪，公訴人認被告此部分所為係犯刑法第二百
    十七條第一項之偽造署押罪，尚有未洽，應予變更。又被告一次將附表編號三、
    四所示二聯之逮捕通知交付警員之行為，係一行為觸犯二行使偽造私文書之罪名
    ，屬同種想像競合犯，應從一重罪處斷，僅論以一行使偽造私文書罪。爰審酌被
    告擔心自己可能要負擔刑責，竟於為警查獲時冒友人之名企圖脫免刑責，嚴重影
    響被冒名人之權益及偵查犯罪機關之正確性，惟其於警員識破後即坦承犯行，且
    犯罪後態度良好，已知悔悟等一切情狀，量處如主文所示之刑，並諭知易科罰金
    之折算標準，以資警惕。
三、至於詳如附表編號一至四號所示文件上所偽造之「徐文雄」署名共五枚及指印共
    七枚，均同為代表該被冒用者之姓名，不問屬於犯人與否，均應依刑法第二百十
    九條之規定宣告沒收。
四、據上論斷，應依刑事訴訟法第四百五十二條、第二百九十九條第一項前段、第三
    百條，刑法第二百十六條、第二百十條、第五十五條、第二百十九條、第四十一
    條第一項，罰金罰鍰提高標準條例第二條，判決如主文。
本案經檢察官郭棋湧到庭執行職務。
中      華      民      國    九十一    年      五      月     三十     日
                                    臺灣新竹地方法院刑事第一庭
                                        法  官    遲中慧
右正本證明與原本無異。
如不服本判決，應於判決送達後十日內向本院提出上訴狀( 應附繕本 )，上訴於
臺灣高等法院。
                          書記官   龔柏萃
中      華      民      國    九十一    年      五      月     三十     日
附錄本案論罪科刑法條全文：
中華民國刑法第二百一十六條
 (行使偽造變造或登載不實之文書罪)
行使第二百十條至第二百十五條之文書者，依偽造、變造文書或登載不實
事項或使登載不實事項之規定處斷。
中華民國刑法第二百一十條
 (偽造變造私文書罪)
偽造、變造私文書，足以生損害於公眾或他人者，處五年以下有期徒刑。
附  表：
┌──┬───────────┬─────────────┬──────┐
│編號│  偽造署押所在之文件  │  所  偽  造  之  內  容  │備        註│
├──┼───────────┼─────────────┼──────┤
│ 一 │新竹市警察局第一分局搜│「徐文雄」之署名與指印各一│九十一年度偵│
│    │索筆錄                │枚。                      │字第一八一四│
│    │                      │                          │號偵查卷第十│
│    │                      │                          │七頁        │
├──┼───────────┼─────────────┼──────┤
│ 二 │新竹市警察局第一分局九│「徐文雄」之署名共二枚，  │同上偵查卷第│
│    │十一年三月二十九日所為│「徐文雄」之指印共四枚。  │十二至十五頁│
│    │之第一次調查筆錄      │                          │            │
├──┼───────────┼─────────────┼──────┤
│ 三 │新竹市警察局第一分局逕│「徐文雄」之署名與指印各一│同上偵查卷第│
│    │行逮捕通知之被告家屬聯│枚。                      │二十一頁    │
├──┼───────────┼─────────────┼──────┤
│ 四 │新竹市警察局第一分局逕│「徐文雄」之署名與指印各一│同上偵查卷第│
│    │行逮捕通知之被告聯    │枚。                      │二十二頁    │
└──┴───────────┴─────────────┴──────┘
